臺灣高等法院刑事判決
109年度交上訴字第208號
上  訴  人  臺灣士林地方檢察署檢察官
被      告  邱顗元



上列上訴人因被告過失致死等案件，不服臺灣士林地方法院109
年度審交訴字第47號，中華民國109 年9 月8 日第一審判決（起
訴案號：臺灣士林地方檢察署109 年度調偵字第390 、391 號）
，提起上訴，本院判決如下：
    主  文
上訴駁回。
邱顗元緩刑肆年。
    事  實
一、邱顗元於民國108 年7 月13日下午1 時22分許，駕駛車牌號
    碼000-0000號曳引車（板號：000-0000號，下稱A 車），沿
    臺北市南港區國道3 號高速公路由南往北方向行駛，行經該
    路段16公里800 公尺處時，本應注意車前狀況，隨時採取必
    要之安全措施，且當時天氣晴，日間自然光線，柏油路面乾
　　燥無缺陷，無障礙物，視距良好，並無不能注意之情事，竟
　　未注意車前堵車狀況仍貿然前行，適有温朝木駕駛車牌號碼
　　000-0000號自用小客車（下稱B 車）搭載黃麗香、溫惠珍、
　　吳○翰（101 年7 月生，真實姓名年籍詳卷) 、吳○鋙（99
　　年7 月生，真實姓名年籍詳卷），及温朝明駕駛車牌號碼00
　　0-0000號自用小客車（下稱C 車）搭載張素宜、温○靜（10
　　7 年4 月生，真實姓名年籍詳卷），均同向同車道行駛於邱
　　顗元所駕駛之A 車前方，因前方車輛回堵而暫停，邱顗元煞
　　車不及，致其所駕駛之A 車右前車頭撞及温朝木所駕駛B 車
　　左後車尾，使B 車前車頭再往前推撞温朝明所駕駛C 車車尾
　　，致乘坐於B 車駕駛座後方之吳○翰受有顱骨骨折及顱內出
　　血之傷害，經送臺北市立萬芳醫院急救，仍於108 年7月13
    日下午2 時46分許不治死亡；B 車駕駛温朝木則受有頭痛、
    胸部挫傷、頭部挫傷、腰背部挫壓傷、頸部及左側肩關節挫
    壓傷、左鎖骨骨折、左腰部挫傷等傷害；B 車前座乘客黃麗
    香受有右下肢體擦挫傷、右手擦挫傷、胸壁挫傷、左側胸部
    挫壓傷及左側第8 、9 肋骨骨折、左腋下肋骨骨折及左背挫
    傷等傷害；後座右側乘客温惠珍受有左側第8 至11肋骨骨折
    、四肢鈍挫傷、左側胸部挫壓傷、左胸肋骨骨折T2-10及右
    膝蓋挫傷等傷害；後座中間乘客吳○鋙受有左膝挫擦傷、右
    下正中門齒左下側門齒半脫位、下唇撕裂傷、頭部外傷併腦
    震盪及頸部拉傷等傷害。另C 車駕駛温朝明受有右腳膝蓋上
    方及左手手背擦傷等傷害，後座左側乘客張素宜受有右大腿
    挫傷、左大腿及小腿擦傷等傷害、後座右側乘客温○靜受有
    臉部擦傷及頭部鈍挫傷等傷害（其中C 車温朝明、張素宜、
    温○靜部分均撤回告訴，由檢察官另為不起訴處分）。
二、案經被害人温朝木、温惠珍（吳○翰、吳○鋙之母）、黃麗
　　香訴由內政部警政署國道高速公路警察局第九公路警察大隊
　　報請臺灣士林地方檢察署檢察官偵查起訴。
    理  由
壹、程序部分
一、按被告以外之人於審判外之陳述，雖不符前4 條（刑事訴訟
　　法第159 條之1 至第159 條之4 ）之規定，而經當事人於審
　　判程序同意作為證據，法院審酌該言詞陳述或書面陳述作成
　　時之情況，認為適當者，亦得為證據；當事人、代理人或辯
　　護人於法院調查證據時，知有第159 條第1 項不得為證據之
　　情形，而未於言詞辯論終結前聲明異議者，視為有前項之同
　　意，刑事訴訟法第159 條之5 第1 項、第2 項分別定有明文
　　。立法意旨在於傳聞證據未經當事人之反對詰問予以核實，
　　原則上先予排除，惟若當事人已放棄反對詰問權，於審判程
　　序中表明同意該等傳聞證據可作為證據，或於言詞辯論終結
　　前未聲明異議，基於尊重當事人對傳聞證據之處分權，及證
　　據資料愈豐富，愈有助於真實發見之理念，且強化言詞辯論
　　主義，使訴訟程序得以順暢進行，上開傳聞證據亦均具有證
　　據能力。本判決所引下列被告以外之人於審判外之供述證據
　　，因檢察官、被告邱顗元於原審及本院審理時，對於該等證
　　據均稱沒有意見而未爭執證據能力，且迄至言詞辯論終結前
　　均未聲明異議，本院審酌上開供述證據資料製作時之情況，
　　並無違法不當及證明力明顯過低之瑕疵，認以之作為證據應
　　屬適當，復經本院依法踐行調查證據之程序，揆諸前開規定
　　，本院認該等證據均有證據能力。
二、另本判決所援引之非供述證據，因檢察官、被告於本院審理
　　時，對於該等證據均稱沒有意見而未爭執證據能力，且無證
　　據證明係公務員違背法定程序所取得，亦無顯有不可信或不
　　得作為證據之情形，復經本院依法踐行調查證據之程序，自
　　均具證據能力。
貳、實體部分
一、訊據被告邱顗元對於上揭犯罪事實，於偵查、原審及本院審
　　理中均坦承不諱，核與證人温朝木、黃麗香、温惠珍、温朝
　　明、張素宜、林明德、陳聖智證述之情節相符，並有道路交
　　通事故現場圖、道路交通事故調查報告表㈠、㈡、現場照片
　　、道路交通事故調查筆錄、臺北市政府警察局刑事鑑識中心
　　車輛勘查報告、現場監視器影像光碟、行車紀錄器影像光碟
　　、行車記錄器翻拍照片、臺北市立萬芳醫院診斷證明書、車
　　禍相驗報告、臺灣士林地方檢察署檢驗報告書、相驗屍體證
　　明書、郭榮中骨外科診所診斷證明書、三軍總醫院附設民眾
　　診療服務處診斷證明書、調解筆錄、刑事撤回告訴狀、酒測
　　紀錄表、A 車過磅照片、行車紀錄器截圖、報案資料、事故
　　車輛採證照片、臺北市政府消防局受理報案紀錄表、救護紀
　　錄表、相驗筆錄、温朝明偵查庭所拍攝之受傷照片、自首情
　　形紀錄表、臺灣士林地方法院110 年度簡字第99號温朝木等
　　與邱顗元間請求侵權行為損害賠償事件民事簡易判決、匯款
　　資料在卷可佐。
二、按汽車行駛時，駕駛人應注意車前狀況，並隨時採取必要之
    安全措施，道路交通安全規則第94條第3 項前段定有明文。
　　被告係領有駕駛執照之人，對於前揭規定，自難諉為不知。
　　其駕駛營業用曳引車，即應隨時注意車前動態，以避免發生
　　危險。而本件依當時天候晴、日間自然光線、柏油路面乾燥
　　無缺陷、無障礙物、視距良好，有卷附道路交通事故調查報
　　告表可稽，客觀上並無不能注意之情事，綜以上情，若被告
　　行經該處已盡其注意義務察看前方車流狀況，自非難以察覺
　　前方回堵，然被告卻未注意車前狀況，貿然前進，致煞車不
　　及撞擊前方温朝木駕駛之B 車，致B 車後座乘客吳○翰因顱
　　骨骨折及顱內出血死亡；另B 車駕駛温朝木及乘客黃麗香、
　　温惠珍、吳○鋙受有前揭事實欄所載傷害，被告之過失行為
　　與被害人吳○翰死亡、被害人温朝木、黃麗香、温惠珍、吳
　　○鋙受傷間自有相當因果關係。又公訴人將本案卷證送臺北
　　市車輛行車事故鑑定委員會鑑定結果，亦同此認定，有臺北
　　市交通事件裁決所108 年12月5 日北市裁鑑字第1083168630
　　號函附臺北市車輛行車事故鑑定委員會鑑定意見書附卷可憑
　　。被告之任意性自白，核與事實相符，本案事證明確，被告
    之過失犯行，洵堪認定。
三、核被告所為，係犯刑法第276 條之過失致死罪（吳○翰部分
　　）、第284 條前段之過失傷害罪（溫朝木、黃麗香、溫惠珍
　　、吳○鋙部分）。被告以一行為觸犯數罪名，為想像競合犯
　　，應從一重依刑法第276 條過失致死罪處斷。又本件係報案
　　人或勤指中心轉來資料未報明肇事人姓名，處理人員前往現
　　場處理，肇事人在場，並當場承認為肇事人，此有肇事現場
　　各該駕駛人之道路交通事故調查筆錄、國道公路警察局第九
　　公路警察大隊處理相驗案件初步調查報告暨報驗書及臺北市
　　政府警察局勤務指揮中心受理110 報案紀錄單等在卷可稽。
　　被告於有偵查權之警員發覺前開犯行之犯罪人前，自行向現
　　場處理警員申告上開犯行，並隨同警員到案及接受審判，符
　　合自首之要件，應依刑法第62條前段之規定，減輕其刑。
四、原審調查後，以本案事證明確，依刑法第276 條、第284 條
　　前段、第55條、第62條前段，刑法施行法第1 條之1 第1 項
　　之規定，並審酌被告前因車禍，受緩刑宣告2 年期滿之紀錄
　　，被害人吳○翰死亡及其他被害人受傷之程度，雖在偵審坦
　　承犯行，尚知悔悟，然未與被害人吳○翰之家屬及告訴人等
　　達成和解賠償，且審酌本件車禍所致死傷人數甚眾，足見所
　　生危害非微，兼衡被告違反注意義務之程度及告訴人等所受
　　之傷勢，暨被告為高職畢業之智識程度、品行、犯罪動機、
　　目的、手段、目前為臨時工、未婚之家庭生活狀況等一切情
　　狀，量處有期徒刑2 年，認事用法並無違誤，量刑亦屬妥適
　　。
五、檢察官提起上訴，以被告尚未與告訴人達成和解，未見悔意
　　，原審量刑過輕為由，上訴指摘原判決不當。惟查，法官於
　　有罪判決中，究應如何量處罪刑，均為實體法賦予審理法官
　　刑罰之裁量權事項，法官行使此項裁量權，自得依據個案情
　　節，參酌刑法第57條所定各款犯罪情狀之規定，於該法定刑
　　度範圍內，基於合義務性之裁量，量處被告罪刑。質言之，
　　法官為此量刑之裁量權時，除不得逾越法定刑或法定要件外
　　，尚應符合法規範之體系及目的，遵守一般有效之經驗及論
　　理法則等法律原則，亦即應兼顧裁量之外部及內部性，如非
　　顯然有裁量逾越或裁量濫用之違法情事，自不得任意指摘為
　　違法。關於量刑之裁量權，乃憲法所保障法官獨立審判之核
　　心，法院行使此項裁量權，亦非得以任意或自由為之，仍應
　　受一般法律原理原則之拘束，即仍須符合法律授權之目的、
　　法律秩序之理念、國民法律感情及一般合法有效之慣例等規
　　範，尤其應遵守比例原則及平等原則之意旨，否則即可能構
　　成裁量濫用之違法。亦即如非有裁量逾越或裁量濫用之明顯
　　違法情事，自不得擅加指摘其違法或不當，即使上級法院對
　　下級法院裁量權之審查，亦應同此標準，此不僅在保障法官
　　不受任何制度外之不當干涉，更保障法官不受制度內的異質
　　干涉，此方符憲法第80條所宣示獨立審判之真義。而原審判
　　決於量刑時，已審酌被告違反交通規則之內容，過失之程度
　　，犯罪所生損害、雙方尚未達成民事和解，犯罪後之態度等
　　一切情狀，詳細臚列審酌刑法第57條各款事由，於法定刑範
　　圍內，以被告自首減刑後，量處被告有期徒刑2 年，核符前
　　述憲法比例原則及平等原則之要求，原審刑罰裁量權之行使
　　實無違法不當之處，量刑尚屬妥適，且原判決復無其他違法
　　或不當之處，依前揭說明，檢察官之上訴為無理由，應駁回
　　之。
六、又被告前因案受緩刑之宣告期滿，未受撤銷，刑之宣告失其
　　效力，故被告屬未曾受有期徒刑以上刑之宣告之人，有臺灣
　　高等法院被告前案紀錄表一紙附卷可按，其因一時失慮，罹
　　此刑章，雖因和解金額歧異，未於原審審理中與B 車受害人
　　達成和解（本件車禍C 車被害人及其他受波及車輛，均已於
　　原審和解），惟於本院審理中業經民事判決賠償確定金額，
　　並給付完畢，有臺灣士林地方法院110 年度簡第99號民事簡
　　易判決、匯款資料在卷可憑（見本院卷第131 至151 頁），
　　信其經此刑之宣告後，應知警惕而無再犯之虞，本院認對其
　　所宣告之刑以暫不執行為適當，爰予以宣告緩刑4 年，用啟
　　自新，並期被告能確實記取此次教訓，恪遵交通規則，莫再
    釀憾事。
據上論斷，應依刑事訴訟法第368 條，刑法第74條第1 項第1 款
，判決如主文。
本案經檢察官卓巧琦提起公訴，檢察官蔡元仕提起上訴，檢察官
曾忠己到庭執行職務。
中　　華　　民　　國　　110 　年　　9 　　月　　16　　日
                  刑事第十七庭  審判長法　官  鄭水銓
                                      法　官  沈君玲
                                      法　官  黃雅芬
以上正本證明與原本無異。
如不服本判決，應於收受送達後20日內向本院提出上訴書狀，其
未敘述上訴之理由者並得於提起上訴後20日內向本院補提理由書
（均須按他造當事人之人數附繕本）「切勿逕送上級法院」。
                                      書記官  駱麗君
中　　華　　民　　國　　110 　年　　9 　　月　　16　　日
附錄本案論罪科刑法條全文：
刑法第 276 條
因過失致人於死者，處五年以下有期徒刑、拘役或五十萬元以下
罰金。
刑法第第 284 條
因過失傷害人者，處一年以下有期徒刑、拘役或十萬元以下罰金
；致重傷者，處三年以下有期徒刑、拘役或三十萬元以下罰金。